【裁判字號】    88,上訴,4661
【裁判日期】    890120
【裁判案由】    毒品危害防制條例
【裁判全文】
臺灣高等法院刑事判決                          八十八年度上訴字第四六六一號
    上  訴  人  臺灣臺北地方法院檢察署檢察官
    被      告  甲○○
                乙○○
右上訴人因被告違反毒品防制條例案件，不服臺灣臺北地方法院八十八年度訴字第七
六二號，中華民國八十八年十一月三日第一審判決（起訴案號：臺灣臺北地方法院檢
察署八十八年度偵字第八七九四號、第八九二０號），提起上訴，本院判決如左：
    主  文
上訴駁回。
    理  由
一、公訴意旨略以：被告甲○○、乙○○基於概括犯意，連續於民國八十七年十二月
    間，在彼二人臺北市○○區○○街二十二巷一號三樓（以下簡稱大龍街址）居所
    地，相互無償轉讓其原為供己施用之用而持有之第一級毒品海洛因予他方施用。
    嗣於八十八年三月十六日二十時三十分許，經警以甲○○、乙○○前因違反肅清
    煙毒條例案通知執行有期徒刑四年六月及四年拒不到案執行，遭發佈通緝，予以
    逮捕時，於上開相互轉讓毒品事實未經發覺前自首，因認被告二人均涉有違反毒
    品危害防制條例第八條第一項轉讓第一級毒品之罪嫌云云。
二、訊據被告甲○○、乙○○，一再堅決否認有於起訴事實欄所載時地轉讓第一級毒
    品海洛因給對方施用之犯行。被告甲○○辯稱：伊於八十六年六、七月間，曾在
    臺北市○○路四０七巷二十六號四樓（以下簡稱吉林路址）向乙○○租房子，於
    八十七年九、十月間搬至大龍街址居住，乙○○於八十八年一月間始搬至大龍街
    址與伊同住，二人並無起訴書所載之轉讓毒品行為等語；被告乙○○辯稱：八十
    七年十二月間，伊因案通緝，到處躲藏，並未與甲○○住在一起，嗣於八十八年
    一月間始搬去大龍街址與甲○○同住至同年三月間被警逮捕為止，期間伊與甲○
    ○均未曾給予對方海洛因等語。
三、按犯罪事實應依證據認定之，無證據不得推定其犯罪事實。又不能證明被告犯罪
    者，應諭知無罪之判決，刑事訴訟法第一百五十四條、第三百零一條第一項分別
    定有明文。次按刑事訴訟法第一百五十六條第二項規定，被告之自白，不得作為
    有罪判決之唯一證據，仍應調查其他必要之證據，以察其是否與事實相符。其立
    法目的乃欲以補強證據擔保被告自白之真實性，亦即以補強證據之存在，藉之限
    制自白在證據上之價值。而所謂補強證據，則指除該自白本身外，其他足資以證
    明自白之犯罪事實確具有相當程度真實性之證據而言。雖其所補強者，非以事實
    之全部為必要，但仍須因補強證據與自白之相互利用，而足使犯罪事實獲得確信
    者，始足當之（最高法院著有七十四年臺覆字第十號判例可參）。又共同被告所
    為不利於己之供述，固得採為其他共同被告犯罪之證據，惟此項不利之供述，仍
    應調查其他必要之證據，以察其是否與事實相符，自難專憑此項供述，為其他共
    同被告犯罪犯罪事實之認定（最高法院三十一年上字第二四二三號判例意旨可資
    參照）。
四、查本件公訴人認被告甲○○、乙○○涉有違反毒品危害防制條例第八條第一項轉
    讓第一級毒品之罪嫌，無非以被告二人於警訊及偵查中自白，曾相互無償提供第
    一級毒品海洛因施用等情為據。惟查：
（一）被告二人於警訊及偵查中之自白，係供稱於八十七年底，曾在臺北市○○路四
      ０七巷二十六號四樓（以下簡稱吉林路址）相互無償提供第一級毒品海洛因施
      用（見第八七九四號偵查卷第四頁、第六頁、第二十九頁背面及第三十頁）等
      語，渠等自白之轉讓地點顯與公訴人所指之轉讓地點有異。縱如公訴人上訴意
      旨所稱，起訴書所載之犯罪地係屬筆誤所致，然被告二人前開自白是否與事實
      相符？揆諸前開說明，仍應有其他補強證據以證明其自白之真實性，則無庸置
      疑。
（二）被告乙○○係於八十五年六月二十五日遷入吉林路址、甲○○係於八十六年三
      月二十八日遷入吉林路址，迄尚設籍該址等情，業據被告二人陳明，並有法務
      部戶役政連結作業系統查得之被告基本戶政資料二件附卷可憑。然被告二人先
      後於八十七年一月二十日及同年月二十三日因案遭通緝，復有其二人全國前案
      紀錄表二紙在卷足參，被告二人既遭通緝，是否仍會依戶籍地址居住，自不無
      可議。徵諸其二人於八十八年三月十六日被逮捕之地點為大龍街址，益見被告
      二人於通緝期間並未居住於吉林路址之辯詞，可予採信。從而，被告二人於警
      訊及偵查中之自白非無瑕疵，尚難徒憑該項自白認定被告二人有轉讓海洛因之
      犯行。
    此外，復查無其他任何積極事證足以證明被告二人有轉讓海洛因之行為，既不能
    證明被告二人犯罪，原審依首開規定及說明，諭知被告二人無罪之判決，並無不
    合。公訴人上訴意旨以被告二人於八十七年間均設籍吉林路址，認其二人於警訊
    及偵查中之自白可信，指摘原判決不當云云，為無理由，應予駁回。
據上論斷，應依刑事訴訟法第三百六十八條，判決如主文。
本案經檢察官陳時提到庭執行職務。
中      華      民      國     八十九     年      一     月     二十    日
                              臺灣高等法院刑事第五庭
                                  審判長法  官  曾  德  水
                                        法  官  趙  功  恆
                                        法  官  林  立  華
右正本證明與原本無異。
如不服本判決應於收受送達後十日內向本院提出上訴書狀，其未敘述上訴之理由者並
得於提起上訴後十日內向本院補提理由書（均須按他造當事人之人數附繕本）。
                                        書記官  廖  月  女
中      華      民      國     八十九     年    一     月     廿一    日


司法院資訊處製作；財團法人民間司法改革基金會備份。
